【裁判字號】    99,易,516
【裁判日期】    990331
【裁判案由】    詐欺
【裁判全文】
臺灣臺北地方法院刑事判決               99年度易字第516號
公  訴  人  臺灣臺北地方法院檢察署檢察官
被      告  丙○○
上列被告等因詐欺案件，經檢察官提起公訴（98年度偵字第2848
7號），暨移送併案審理（臺灣彰化地方法院檢察署99年度偵字
第1683號），因被告於準備程序進行中，就被訴事實為有罪之陳
述，經本院告知簡式審判程序意旨，並聽取公訴人及被告意見後
，本院合議庭裁定改依簡式審判程序審理，判決如下：
    主  文
丙○○幫助意圖為自己不法之所有，以詐術使人將本人之物交付
，處拘役伍拾日，如易科罰金，以新臺幣壹仟元折算壹日。
    事  實
一、丙○○可預見將自己金融帳戶提供予他人使用，因該帳戶所
    有人名義與實際使用人不同，將可能使該帳戶作為詐騙集團
    詐欺取財之犯罪工具，藉此躲避警方之追查，竟仍基於幫助
    詐騙集團成員實施詐欺取財犯行之不確定犯意，於民國98年
    7月10日上午11時許，在臺北縣板橋市○○路某處，將其於
    98年7月3日所申辦之合作金庫商業銀行新店分行（下稱合作
    金庫）帳號0000000000000號帳戶之金融卡、密碼，交付予
    真實姓名、年籍不詳之詐騙集團成員使用。嗣詐騙集團成員
    取得上開金融卡、密碼後，即基於為自己不法所有之意圖，
    而為下列行為：(一)在雅虎奇摩拍賣網站上佯裝刊登出售筆
    記型電腦之拍賣廣告，適丁○○於98年7月11日下午5時30分
    許，在其桃園縣龜山鄉○○街5號住處瀏覽上開網站後，向
    帳號「larryshow0612」之賣家下標購買筆記型電腦1臺，約
    定交易方式係丁○○先匯款，待賣家確認付款後再交付商品
    ，使丁○○誤信為真，陷於錯誤，而於同日下午5時41分許
    ，在其住處附近之自動櫃員機匯款新臺幣（下同）1萬8100
    元至丙○○上開帳戶內。(二)在雅虎奇摩拍賣網站上佯裝刊
    登出售筆記型電腦之拍賣廣告，適乙○○於98年7月11日晚
    間7時15分許，在雲林縣麥寮鄉○○村○○路40之1號之麥寮
    鄉99網咖，瀏覽上開網站後，向帳號「f00000000」之賣家
    下標購買筆記型電腦1臺，約定交易方式係乙○○先匯款，
    待賣家確認付款後再寄送商品，使乙○○誤信為真，陷於錯
    誤，而於同日晚間7時27分許，在雲林縣麥寮鄉郵局之自動
    櫃員機匯款2萬元至丙○○上開帳戶內。(三)在雅虎奇摩拍
    賣網站上佯裝刊登出售「廬山清溪溫泉會館頂級情人湯屋＋
    走馬瀨農場門票」之拍賣廣告，適甲○○於98年7月11日下
    午1時許，在其彰化市○○里○○路15巷7號8樓住處瀏覽上
    開網站後，向帳號「bowzi1101」之賣家下標購買，約定交
    易方式係甲○○先匯款，待賣家確認付款後再寄送商品，使
    甲○○誤信為真，陷於錯誤，而於同日下午3時12分許，在
    彰化市○○路郵局之自動櫃員機匯款9000元至丙○○上開帳
    戶內，隨即遭人提領。嗣丁○○、乙○○、甲○○均未收受
    商品，發覺受騙，始報警處理查悉上情。
二、案經雲林縣警察局臺西分局報告臺灣雲林地方法院檢察署檢
    察官呈請臺灣高等法院檢察署檢察長核轉臺灣臺北地方法院
    檢察署檢察官偵查起訴，暨甲○○訴由彰化縣警察局彰化分
    局報告臺灣彰化地方法院檢察署檢察官偵查移送併辦審理。
    理  由
一、前揭事實，業據被告丙○○禎於本院審理時坦承不諱（見本
    院卷99年3月16日準備程序筆錄、審判筆錄），核與告訴人
    甲○○於警詢中（見臺灣彰化地方法院檢察署99年度偵字第
    1683號卷第3至4頁）及被害人丁○○、乙○○於警詢中（見
    臺灣雲林地方法院檢察署98年度偵字第4417號卷第13至14頁
    、雲林縣警察局臺西分局刑案偵查卷第5至6頁）所指述之情
    節相符，並有合作金庫商業銀行新店分行98年7月27日合金
    店字第0980003287號、第0000000000號及第0980003319號函
    所附之被告丙○○帳號0000000000000號帳戶基本資料及存
    戶交易明細表各1份（見臺灣雲林地方法院檢察署98年度偵
    字第4417號卷第17至19頁、雲林縣警察局臺西分局刑案偵查
    卷第7至10頁、臺灣彰化地方法院檢察署99年度偵字第1683
    號卷第13至20頁）、告訴人甲○○提出之郵政自動櫃員機交
    易明細表1紙、雅虎奇摩拍賣得標通知之電子郵件及拍賣商
    品資訊列印本1份（見臺灣彰化地方法院檢察署99年度偵字
    第1683號卷第5至10頁）、被害人丁○○提出之中國信託銀
    行自動櫃員機交易明細表1紙、雅虎奇摩拍賣網頁資料1份（
    見臺灣雲林地方法院檢察署98年度偵字第4417號卷第23、26
    至28頁）、被害人乙○○提出之郵政自動櫃員機交易明細表
    1紙（見雲林縣警察局臺西分局刑案偵查卷第14頁）附卷可
    稽，足認被告前揭自白與事實相符，堪予採信。本案事證明
    確，被告等犯行洵堪認定，應予依法論科。
二、按刑法上之幫助犯，係對於犯罪與正犯有共同之認識，而以
    幫助之意思，對於正犯資以助力，未參與實施犯罪構成要件
    之行為者而言（參照最高法院88年度臺上字第1270號判決意
    旨）。因此如未參與實施犯罪構成要件之行為，且係出於幫
    助之意思提供助力，即屬幫助犯，而非共同正犯。被告提供
    上開金融卡及密碼予詐欺集團成員使用，嗣詐欺集團成員利
    用被告之幫助，使被害人在遭施用詐術後陷於錯誤，而匯款
    至被告提供之帳戶，被告係參與詐欺罪構成要件以外之行為
    ，並無證據足資證明被告係以正犯而非以幫助犯之犯意參與
    犯罪，應認其所為係幫助犯而非正犯行為。核被告所為，係
    犯刑法第30條第1項、第339條第1項詐欺取財罪之幫助犯。
    被告係以一交付合作金庫帳號0000000000000號帳戶金融卡
    、密碼等資料予他人之行為，幫助正犯侵害丁○○、乙○○
    、甲○○三人之財產法益，係一行為觸犯數罪名，為想像競
    合犯，應依刑法第55條規定，從一重處斷。又被告係幫助他
    人犯前開之罪，應依刑法第30條第2項之規定，應按正犯之
    刑減輕其刑。至檢察官移送併辦之被害人甲○○遭詐騙匯款
    至被告丙○○上開帳戶之犯罪事實，與本案起訴書所載起訴
    之部分有裁判上一罪之關係，自為起訴之效力所及，且經檢
    察官移送併辦，本院自亦得併予審究，附此敘明。爰審酌被
    告提供提款卡及密碼幫助他人犯罪，致使真正犯罪者難以被
    查獲，助長詐欺犯罪風氣猖獗，破壞社會治安及金融秩序，
    並使被害人受有損害，惟被告未直接參與詐欺取財犯行，且
    被告犯後於本院審理中尚能坦承犯行，非無悔意，暨其素行
    、生活狀況、犯罪之動機、目的、手段、被害人遭詐騙之金
    額等一切情狀，量處如主文所示之刑，並諭知易科罰金之折
    算標準。
據上論斷，應依刑事訴訟法第273條之1第1項、第299條第1項前
段，刑法第30條第1項前段、第2項、第339條第1項、第55條、第
41條第1項前段，刑法施行法第1條之1，判決如主文。
本案經檢察官林怡君到庭執行職務。
中    華    民    國    99    年    3     月    31    日
                  刑事第五庭  法  官  李宜娟
上正本證明與原本無異。
如不服本判決應於收受送達後10日內向本院提出上訴書狀，並應
敘述具體理由；其未敘述上訴理由者，應於上訴期間屆滿後20日
內向本院補提理由書（均須按他造當事人之人數附繕本）「切勿
逕送上級法院」。告訴人或被害人如對於本判決不服者，應具備
理由請求檢察官上訴，其上訴期間之計算係以檢察官收受判決正
本之日期為準。
                              書記官  張華瓊
中    華    民    國    99    年    4     月    1     日
附錄本案論罪科刑法條全文：
中華民國刑法第339條
意圖為自己或第三人不法之所有，以詐術使人將本人或第三人之
物交付者，處5年以下有期徒刑、拘役或科或併科1千元以下罰金
。
以前項方法得財產上不法之利益或使第三人得之者，亦同。
前二項之未遂犯罰之。
中華民國刑法第30條
幫助他人實行犯罪行為者，為幫助犯。雖他人不知幫助之情者，
亦同。
幫助犯之處罰，得按正犯之刑減輕之。

司法院資訊處製作；財團法人民間司法改革基金會備份。
